臺灣高等法院刑事判決　　　　　　　 100年度上訴字第1092號
上　訴　人
即　被　告　邵明德
選任辯護人　張獻村　律師
上列上訴人因偽證案件，不服臺灣板橋地方法院99年度訴字第33
26號，中華民國100年1月10日第一審判決（起訴案號：臺灣板橋
地方法院檢察署99年度偵字第26142 號），提起上訴，本院判決
如下：
    主  文
上訴駁回。
    事  實                                                                
一、邵明德前因妨害風化案件，經臺灣士林地方法院以96年度士
    簡字第1200號判決判處有期徒刑3 月，如易科罰金，以新臺
    幣1000元折算1 日確定，於民國97年6 月13日易科罰金執行
    完畢（本案構成累犯）。猶不知悛悔，於98年9月17日晚間9
    時10分許，受雇應召站擔任司機及聯絡人（俗稱馬伕），而
    駕駛車牌號碼1480-RH 號自用小客車，搭載張育蘋前往臺北
    縣中和市（改制為新北市中和區，下同）中正路1184號美芙
    汽車旅館318 室，以新臺幣（下同）2500元之代價，由張育
    蘋徒手為吳建平按摩生殖器至射精，從事俗稱半套之猥褻性
    交易（按張育蘋違反社會秩序維護法案件，經臺灣板橋地方
    法院簡易庭以98年度板秩字第254 號裁定不罰），旋為警查
    獲，涉犯圖利媒介猥褻犯行，經移送臺灣板橋地方法院檢察
    署偵辦（按經臺灣板橋地方法院於99年6 月30日以99年度訴
    字第631號判決判處有期徒刑5月，及諭知易科罰金之折算標
    準確定）。竟為圖脫罪，基於教唆偽證之犯意，與張育蘋約
    於98年10月16日前某日晚間8 時許，在臺北縣板橋市（改制
    為新北市板橋區○○○路○ 段31號咖啡店，表示警員於查獲
    現場未扣到保險套，其等二人均與配偶離婚，且需獨立扶養
    各自子女，境況堪憫，教唆原無偽證犯意之吳建平（經臺灣
    板橋地方法院檢察署檢察官為緩起訴處分確定），於日後因
    前開案件經司法機關傳喚時，謊稱與張育蘋（所犯偽證罪，
    經原審判處有期徒刑2 月確定）係在上址汽車旅館商談保險
    業務，並未從事性交易等情節，吳建平即基於偽證之犯意，
    於98年11月6日下午3時41分許，在臺灣板橋地方法院檢察署
    98年度偵字第26049 號邵明德妨害風化案件偵查中，供前具
    結為證人後，證述略以：伊於98年9月17日晚間8時38分許，
    在上址汽車旅館與張育蘋洽談保險業務，並未從事全套或半
    套性交易等語，就邵明德所涉妨害風化案件案情有重要關係
    之事項，為虛偽之陳述。
二、案經吳建平自首及臺灣板橋地方法院檢察署檢察官自動檢舉
    偵查起訴。
    理  由
壹、證據能力部分
一、證人張育蘋於98年9 月17至18日警詢時之供述，有證據能力
    ：
    按被告以外之人於檢察事務官、司法警察官或司法警察調查
    中所為之陳述，與審判中不符時，其先前之陳述具有較可信
    之特別情況，且為證明犯罪事實存否所必要者，得為證據，
    刑事訴訟法第159條之2定有明文。證人即同案被告張育蘋於
    98年9 月17至18日警詢時所為之供述，雖屬被告以外之人於
    審判外之陳述，惟同案被告張育蘋業於原審以證人身分出庭
    作證（見原審卷第59至62頁），由被告邵明德及其辯護人依
    法進行交互詰問，已依法確實保障被告之對質詰問權。而張
    育蘋於警詢時證述：「（問：邵明德如何得知應召站之性交
    易訊息？）我跟他講的。」、「（問：妳告知應召站邵明德
    的電話，應召站再打給他？）對。」「……邵明德是我的帳
    給他，邵明德是看我出來多久跟我算，實際上是如果我那天
    做的比較少，邵明德會跟我拿比較少。」等語（見98年度偵
    字第26049 號卷第11至14頁），核與原審時所證：被告沒有
    載過我去從事性交易云云（見原審卷第61頁），前後陳述顯
    然不符。本院審酌證人張育蘋於檢察官訊問時或法院審理時
    ，均未提及於警詢時有遭受不法取供之事實，復斟酌其於警
    詢時之證述距案發日較近，當時記憶自較深刻，可立即反應
    所知，不致因時隔日久而遺忘案情；且較無來自被告同庭在
    場之壓力而出於虛偽不實之指證，或事後串謀而故為迴護被
    告之機會，是證人張育蘋於上開警詢時，本於被告身分所供
    ，客觀上應具有較可信之特別情況，亦為證明犯罪事實存否
    所必要，依上揭說明，其於警詢時之上開供述，自有證據能
    力。
二、本判決所引用之卷內其他卷證資料（包含人證與文書證據、
    物證等），並無證據證明係公務員違背法定程序所取得，且
    檢察官、被告及其辯護人於本院準備程序及審判期日時均表
    示無意見而不予爭執（見本院卷第43頁、第52頁背面至第53
    頁），且迄至言詞辯論終結前，亦未聲明異議。本院審酌相
    關證人之陳述及證據資料作成時之情況，核無違法取證或證
    明力明顯過低之瑕疵，認以之作為證據為適當，前述證人於
    審判外之陳述及相關證據資料，依刑事訴訟法第159條之5之
    規定，均有證據能力。
貳、實體部分
一、訊據被告矢口否認有何教唆偽證之犯行，辯稱：伊未曾就所
    涉妨害風化案件，對吳建平有所指示，乃張育蘋事後告知，
    始悉渠二人曾在咖啡店內商談應答內容云云。辯護人為被告
    辯護意旨略以：被告並不知張育蘋邀吳建平在咖啡店見面，
    其二人見面時，被告亦未在場，亦無教唆吳建平偽證云云。
二、經查：
（一）被告於98年9月17日晚間8時38分許，受雇應召站之馬伕，
      駕駛車牌號碼1480-R H號自用小客車，搭載張育蘋前往臺
      北縣中和市○○路1184號美芙汽車旅館，以2500元之代價
      ，由張育蘋為吳建平按摩性器官至射精，而為性交易行為
      ，所涉圖利媒介猥褻犯行，由臺灣板橋地方法院檢察署檢
      察官偵查起訴，業經臺灣板橋地方法院以99年度訴字第63
      1號判決判處有期徒刑5月，及諭知易科罰金之折算標準確
      定乙節，有前開刑事判決書、臺灣板橋地方法院檢察署98
      年度偵字第26049號卷影本、本院被告前案紀錄表各1件附
      卷可憑，堪以認定。
（二）證人吳建平於98年11月6日下午3時41分許，在臺灣板橋地
      方法院檢察署98年度偵字第26049 號邵明德妨害風化案件
      於檢察官訊問時，經告知證人具結之義務、偽證罪之處罰
      以及依身分或利害關係得拒絕證言之權利後具結為證人，
      並證稱：「是她（指張育蘋）打電話給我，她是以前認識
      的朋友，見過一、兩次面，不是很熟，她打電話給我時，
      我在美芙汽車旅館，她說要過來找我，來介紹她們保險公
      司的產品。」等語，就邵明德所涉妨害風化案件案情有重
      要關係之事項，為虛偽之陳述，有前揭訊問筆錄暨證人結
      文在卷足稽。而證人吳建平就其前開偽證行為，於99年5
      月18日具狀向臺灣板橋地方法院檢察署檢察官自首後，於
      檢察官訊問時具結證稱：「... 第一次出庭前，我收到傳
      票後約在去年（98年）10月間，張育蘋有打電話給我，要
      教我出庭時如何陳述，約我在板橋家樂福的星巴克咖啡見
      面，大約是晚上8點許，當天有張育蘋、我、邵明德共3人
      。他們要我說，因為沒有扣到保險套... 及他們都有小孩
      子要養，且我擔心他們有黑道背景，所以我就依照他們的
      說法記起來，並於開庭時這樣陳述，張育蘋說她以前在國
      泰世華工作，並給我一張名片，要我說張育蘋是來拉保險
      的。」（見99年度他字第3435號偵查卷宗第24、25頁）；
      於原審審理時復具結證稱：「... 張（指張育蘋）在開庭
      前打電話給我，張說在警詢作筆錄時警察口氣不好，張打
      電話給我時後，我有告訴她我有收到傳票，張約我在板橋
      家樂福的星巴克談事情，我在電話中有答應她。我忘記見
      面日期，時間是晚上7、8點，就是在開庭前，張說她有在
      國泰作保險... 現場有我、張育蘋及邵明德。（問：你看
      到張育蘋的時候，張就跟邵（指被告）一起嗎？）他們一
      起走過來。... 邵說警察沒有證據，且我也不知道是不是
      邵載張來的。我確定當天邵明德有去。」等語（見原審卷
      第55、56頁）。而查被告之前確與配偶離婚，育有二子等
      情（業據被告供述在卷），有其個人戶籍在卷資料為佐，
      亦與證人吳建平於刑事自首狀及歷次偵、審程序所述關於
      被告在前址咖啡店內所提及之家庭狀況相吻。證人吳建平
      既與被告素不相識，茍非被告主動告知，就被告家庭及婚
      姻狀況等個人隱私，理當無從知悉。證人吳建平上開所證
      被告與張育蘋一同前往該咖啡店赴約，並教唆偽證，較符
      情理，當屬信而有徵。證人吳建平於原審嗣雖改稱伊確定
      當時有一位男子，不能確定是不是在庭之被告云云（見原
      審卷第57頁），而證人張育蘋又未能指明同行之男子究係
      何人，顯係事後迴護之詞，不足採為有利被告之認定。足
      見被告於98年10月16日前某日晚間8 時許，確與張育蘋在
      上開咖啡店，託詞要求證人吳建平於檢察官訊問時，謊稱
      案發日是與張育蘋約在汽車旅館商談保險業務，並未從事
      性交易等節屬實。
（三）又證人張育蘋於原審審理時結證稱：「（問：邵明德有無
      去星巴克？）沒有。真的沒有邵明德，我也沒有帶其他男
      子去，因為我怕人家知道。（問：在星巴克見面時有幾個
      人？）只有我與吳建平二人。」等語（見原審卷99年12月
      27日審判筆錄），惟與證人吳建平於檢察官訊問、原審審
      理時證述之上情扞格不入，已非無疑。參以張育蘋與被告
      結識往來近3 年，素有情誼，此據證人張育蘋於原審審理
      時陳明在卷可佐。且證人張育蘋前於警詢時證稱：「（問
      ：邵明德如何得知應召站之性交易訊息？）我跟他講的。
      （問：妳告知應召站邵明德的電話，應召站再打給他？）
      對。... 邵明德是我的帳給他，邵明德是看我出來多久跟
      我算，實際上是如果我那天做的比較少，邵明德會跟我拿
      比較少。」等語（見98年度偵字第26 049號卷第11至14頁
      ），嗣於原審審理時被告在場之情況下，即改證稱：被告
      就伊從事性交易之行為，並不知情，伊只說請他等一下，
      伊朋友在找，且只有伊與吳建平在咖啡店見面云云，經與
      證人吳建平當庭對質，證人吳建平堅稱尚有另名男子（見
      原審卷第62頁），迥然有異，證人張育蘋於原審所證，顯
      係礙於朋友情誼避就之詞，其迴護被告，至為灼然，自不
      足採為有利被告之認定。
（四）綜上所述，本案事證明確，被告犯行洵堪認定，應予依法
      論罪科刑。
三、按偽證罪係屬學說上所謂之「己手犯」，「己手犯」之特徵
    在於正犯以外之人，雖可對之加功而成立該罪之幫助犯或教
    唆犯，但不得為該罪之間接正犯或共同正犯，亦即該罪之正
    犯行為，唯有藉由正犯一己親手實行之，他人不可能參與其
    間，縱有犯意聯絡，仍非可論以共同正犯（最高法院100 年
    度臺上字第2936號判決意旨參照）。核被告所為，係犯刑法
    29條、第168 條之教唆偽證罪。被告教唆吳建平實行偽證之
    犯罪行為，為教唆犯。又被告有如事實欄所述論罪科刑之執
    行紀錄，有本院被告前案紀錄表1 件附卷可參，其於前案有
    期徒刑執行完畢後，5 年以內故意再犯本件最重本刑為有期
    徒刑以上之罪，為累犯，應依刑法第47條第1 項之規定加重
    其刑。
四、原審經審理結果，認被告罪證明確，適用刑法第29條、第16
    8條、第47條第1項前段等規定，及審酌被告為脫免個人罪責
    ，教唆他人偽證，耗費司法資源，欠缺法治觀念，兼衡被告
    之素行、智識程度，其犯罪之動機、目的、手段，暨被告犯
    罪後態度等一切情狀，量處有期徒刑8 月。核其認事用法俱
    無不當，量刑亦稱妥適。被告上訴意旨仍執前詞否認犯罪，
    指摘原判決不當，為無理由，應予駁回。
據上論斷，應依刑事訴訟法第368條，判決如主文。
本案經檢察官姜貴昌到庭執行職務。
中    華    民    國   100    年    7     月    26    日
                  刑事第二十四庭審判長法  官  李錦樑    
                                      法  官  陳恆寬
                                      法  官  張惠立
以上正本證明與原本無異。
如不服本判決，應於收受送達後十日內向本院提出上訴書狀，其
未敘述上訴之理由者並得於提起上訴後十日內向本院補提理由書
（均須按他造當事人之人數附繕本）。「切勿逕送上級法院」。
                                      書記官  陳珮茹
中    華    民    國   100    年    7     月    26    日 
本案論罪科刑法條全文
中華民國刑法第168條
於執行審判職務之公署審判時或於檢察官偵查時，證人、鑑定人
、通譯於案情有重要關係之事項，供前或供後具結，而為虛偽陳
述者，處 7 年以下有期徒刑。